【裁判字號】    95,破,152
【裁判日期】    951020
【裁判案由】    宣告破產
【裁判全文】
臺灣高雄地方法院民事裁定               95年度破字第152號
聲  請  人  甲○○
上列聲請人聲請宣告破產事件，本院裁定如左：
    主      文
聲請駁回。
聲請程序費用由聲請人負擔。
    理      由
一、本件聲請意旨略以：伊前曾向債權人中國信託商業銀行、華
    南商業銀行、國泰世華商業銀行、荷商荷蘭銀行、聯邦商業
    銀行、台新國際商業銀行申辦信用卡、現金卡等使用，並另
    向國泰世華商業銀行、台灣銀行鳳山分行申辦助學貸款，截
    至民國95年9 月8 日止計積欠本金、利息、違約金及費用計
    新台幣（下同）1,243,721 元，而伊僅尚存有現金40,000元
    ，且現收入不穩定，須負擔家中開銷並扶養患有高血壓之父
    親，伊實已無力償付上開鉅額借款之本息而有資產不能清償
    債務之應為聲請宣告破產之情形，為此爰依破產法之規定，
    檢具債權人清冊、清寒證明、診斷證明書、財團法人金融聯
    合徵信中心當事人綜合信用報告等件聲請宣告破產等語。
二、按「破產固係對於債務人不能清償債務者宣告之，但法院就
    破產之聲請，以職權為必要之調查，確係毫無財產，則破產
    財團即不能構成，無從依破產程序清理其債務，參照破產法
    第一百四十八條之趣旨，自應依同法第六十三條以裁定駁回
    其聲請」，司法院院字第1505號著有解釋。是以法院就破產
    之聲請依職權為必要之調查結果，倘債務人確係毫無財產可
    構成破產財團，或債務人之財產不敷清償破產財團之費用及
    財團之債務，無從依破產程序清理其債務而使各破產債權有
    受清償而獲得分配之可能時，自得以無宣告破產之實益，裁
    定駁回其聲請（最高法院86年度台抗字第479 號裁定意旨參
    照）。
三、查本件聲請人乃分別積欠中國信託商業銀行、華南商業銀行
    、國泰世華商業銀行、荷商荷蘭銀行、聯邦商業銀行、台新
    國際商業銀行、台灣銀行鳳山分行等各624,935 元、168 元
    、328,172 元、18,804元、182,510 元、132 元、89,000元
    （計1,243,721 元）之債務，而其除自謂有現金40,000元外
      ，其名下則均查無任何財產乙節，此有債權人清冊、財團
    法人金融聯合徵信中心當事人綜合信用報告等件在卷可稽，
    並有稅務電子閘門財產所得調件明細表附卷可憑，是聲請人
    主張得為構成破產財團之金額僅為40,000元，依目前破產實
    務，破產管理人之報酬最少即約需40,000元，且破產程序須
    召開債權人會議、出售資產、分配破產財團等事宜而通常需
    時1 年仍無法終結，則以最低之破產處理期間1 年計，此期
    間依法應列財團費用之破產人應支出之必要生活費用，依行
    政院主計處93年度各縣市家庭收支調查報告平均每戶每人消
    費支出即已達201,432 元（高雄市平均每戶消費額680,840.
    06元除以平均戶內人口數3.38計算），更遑論現今於物價波
    動後，每人之平均消費支出更應遠逾上開數額，則聲請人縱
    仍有上開現金，於扣除破產管理人之報酬及生活費用後已無
    任何餘額可供清償破產債權，其自無從依破產程序清理其債
    務，揆諸上開說明，本件自無宣告破產之實益及必要，聲請
    人聲請宣告破產自無理由，應予駁回。
四、依破產法第5 條、民事訴訟法第95條、第78條、裁定如主文
    。
中    華    民    國    95    年    10    月    20    日
                        民事第四庭法  官  黃宏欽
正本係照原本作成。
如對本裁定抗告須於裁定送達後10日內向本院提出抗告狀。
中    華    民    國    95    年    10    月    20    日
                                  書記官  余幼芳


司法院資訊處製作；財團法人民間司法改革基金會備份。
